臺北高等行政法院判決
　　　　　　　　　　　　　　　　　　　93年度簡字第1203號
原　　　告　金有榮
　　　　　　即宜昇企業商行
訴訟代理人　乙○○
被　　　告　財政部基隆關稅局
代　表　人　朱恩烈（局長）
訴訟代理人　甲○○
　　　　　　丁○○
　　　　　　丙○○
上列當事人間因進口貨物核定完稅價格事件，原告不服財政部中
華民國93年8月18日台財訴字第09300347010號訴願決定，提起行
政訴訟。本院判決如下︰
    主  文
原告之訴駁回。
訴訟費用由原告負擔。
    事  實
壹、事實概要：
    緣原告於民國（以下同） 92年9月25日委由博暉報關股份有
    限公司報運進口香港生產WHOLE HARD CLAM,COLD STORAGE乙
    批（報單號碼：第AA/92/5027/0717號），申報單價均為CFR
    USD 0.8/KGM， 經被告依行為時關稅法（以下簡稱關稅法）
    第14條第1項規定按原告申報事項， 先行徵稅放行，事後再
    加審查。嗣據財政部關稅總局驗估處（以下簡稱驗估處）查
    價結果，改按CFR USD 1.5/KGM核估， 被告初查乃據以核定
    補徵稅款新臺幣（以下同）96,200元。原告不服，申經復查
    結果，未獲變更，提起訴願，遭駁回後，遂向本院提起行政
    訴訟。
貳、兩造聲明：
一、原告聲明：求為判決訴願決定及原處分均撤銷。
二、被告聲明：求為判決如主文所示。
、兩造爭點：
    被告據驗估處查價結果，就本案貨物改按 CFR USD 1.5/KGM
    核估，核定補徵稅款96,200元，是否違法？
一、原告陳述：
１、按「從價課徵關稅之進口貨物，其完稅價格以該進口貨物之
    交易價格作為計算根據。」、「前項交易價格指進口貨物由
    輸出國銷售至中華民國實付或應付之價格。」、「海關對納
    稅義務人提出之交易文件或其內容之真實性或正確性存疑，
    納稅義務人未提出說明或提出說明後。海關仍有合理懷疑者
    ，視為無法按本條規定核估其完稅價格。」分別為關稅法第
    25條第1、2、5項所明定（現行關稅法第29條）。 若無法按
    關稅法第25條規定核定完稅價格者，得依序按「同樣貨物之
    交易價格」，「類似貨物之交易價格」、「國內銷售價格」
    及「計算價格」核定完稅價格，及無上開價格據以核定者，
    「海關得依據查得之資料，以合理方法核定之。」並為同法
    第27條至第31條所明定。基上開法條意旨，法律首要規範者
    是明確的「交易價格」，即進口商實付或應付的價格，倘不
    可得，始退而由海關人員「以合理方法」之不確定法律概念
    裁量之，然海關人員卻積非成是，不盡調查能事，怠為行政
    ，竟欲跳過此為國際關務所規範交易價格精神的法條，而直
    接訴諸最不為人所信服的「以合理方法核定」之裁量權，此
    長期以來的陋習，難謂無違法之處。
２、次就舉證責任分配而言， 關稅法第25條第5項中所謂海關「
    存疑」、「有合理懷疑」等並非海關得無須憑據，恣意為之
    。本案原告進口WHOLE HARD CLAM,COLD STORAGE（文蛤），
    實付應付價格確為CFR USD O.8/KGM， 原告業已提出買賣合
    約與發票佐證，然被告對原告上開買賣合約、發票之真實性
    或正確性，並未提出有何「存疑」或「合理懷疑」之事證，
    即捨棄不用，而片面以其自以為合法得來之資料逕予核定，
    是其顯未盡舉證責任至明，故所為之核定應有不備理由之違
    法。
３、況查，驗估處係以查得自香港空運進口類似貨物，申報之交
    易價格均為CFR USD 2.5/KGM， 經扣除中華航空股份有限公
    司提供實收空運費後， 其價格約為FOB USD l.98-2.05/KGM
    ，憑以核定本件價格為CFR USD l.5/KGM。 然查影響貨品價
    格的因素很多，諸如採購量、品質、規格、運送方式、貨物
    存活率與鮮度等皆是。眾所週知，空運的運量不如海運量大
    ，故通常走空運的貨物品質經濟價值較高，走海運者品質較
    低且參差不齊，又空運的時間較短，貨物的折損率較低，交
    易價格自然比海運的價格為高，本件原告進口系爭文蛤係以
    海運運送，被告竟以空運貨物的交易價格作為本件海運交易
    價格核定之基礎，故其核定自有違誤。
４、綜上所述，本件原處分及訴願決定顯有違誤，爰請判決如原
    告訴之聲明。
二、被告陳述：
１、按「從價課徵關稅之進口貨物，其完稅價格以該進口貨物之
    交易價格作為計算根據。」為關稅法第25條所明定，其無法
    按關稅法第25條規定核定完稅價格者，得依序按「同樣貨物
    之交易價格」、「類似貨物之交易價格」、「國內銷售價格
    」及「計算價格」核定完稅價格，及無上開價格據以核定者
    ，「海關得依據查得之資料，以合理方法核定之。」並為同
    法第27條至第31條所明定。本案貨物因原申報價格與驗估處
    查得價格相較偏低，且原告未能提供更明確之佐證資料，以
    證實其原申報價格即為實際交易價格，自無關稅法第25條規
    定之適用，又查無關稅法第27條至第30條規定之相關價格資
    料可資引用，被告爰依同法第31條規定按驗估處查得之合理
    行情價格核定完稅價格，於法並無不合。
２、原告訴稱：「就舉證責任分配而言， 關稅法第25條第5項中
    所謂海關『存疑』、『有合理懷疑』等並非海關無須憑據，
    恣意為之。本案原告進口WHOLE HARD CLAM,COLD STORAGE（
    文蛤）實付應付價格確為CFR USD 0.8/KG，原告業已提出買
    賣合約與發票佐證，然被告對原告上開買賣合約、發票之真
    實性或正確性，並未提出有何『存疑』或『有合理懷疑』之
    事證，…而片面以其自以為合法得來之資料逕予認定，是顯
    未盡舉證責任至明…」乙節，查本案原告雖提出買賣合約與
    發票佐證，惟仍未能提供付款證明文件以證實其原申報價格
    即為實際交易價格，而本案原申報價格CFR USD 0.8/KG與驗
    估處查得價格CFR USD 1.5/KG相較偏低約47％，被告無法按
    關稅法第25條規定，以其申報之交易價格核估，原告所述情
    節與事實不符，不足採信。
３、原告又稱：「況查，驗估處係以查得自香港空運進口類似貨
    物，申報之交易價格均為CFR USD 2.5/KGM， 經扣除中華航
    空股份有限公司提供實收空運費後，其價格為FOB USD 1.98
    -2.05/KGM，憑以認定本件價格為CFR USD 1.5/KGM。然查影
    響貨品價格的因素很多，諸如採購數量、品質、規格、運送
    方式，貨物存活率與鮮度等皆是，…被告竟以空運貨物的交
    易價格作為本件海運價格核定之基礎…」乙節，查本案查得
    相同貨名貨物價格FOB  USD 1.98-2.05/KGM係參據92年6至8
    月份自香港空運進口類似貨物之相關進口報單（報單號碼：
    第 CD/92/543/01212、CD/92/543/01214、CD/92/543/00964
    、CD/92/543/00985號） 申報之交易價格CFR USD 2.5/KG，
    扣除中華航空股份有限公司提供之實收空運費換算而得之價
    格，且僅用以佐證本案原核定價格並未偏高，並非如上述所
    稱「以空運貨物的交易價格作為本件海運價格核定之基礎」
    ，原告顯係誤解；另查本案所參據之四份進口報單，其申報
    之價格均相同，顯然文蛤進口價格甚為穩定，又文蛤屬生鮮
    之海產品，無論空運或海運進口若不新鮮就會發臭不能食用
    ，顯示本案貨品不論空運或海運，其品質應屬相當，原告所
    稱純係矯飾之辭，殊無足採。是以本案貨物原核定價格 CFR
    USD 1.5/KG合理適法，請仍予維持。
４、綜上所述，被告所為原處分及維持原處分之訴願決定，認事
    用法，洵無不合，原告之訴顯無理由，爰請判決如被告答辯
    之聲明。
    理  由
一、按「簡易訴訟程序之裁判得不經言詞辯論為之。」行政訴訟
    法第233條第1項定有明文，合先敘明。
二、按「從價課徵關稅之進口貨物，其完稅價格以該進口貨物之
    交易價格作為計算根據。…」、「進口貨物之完稅價格，不
    合於第二十五條之規定核定者，海關得按該貨物出口時或出
    口前、後銷售至中華民國之同樣貨物之交易價格核定之。…
    」、「進口貨物之完稅價格，不合於第二十五條、第二十七
    條之規定核定者，海關得按該貨物出口時或出口前、後銷售
    至中華民國之類似貨物之交易價格核定之。…」、「進口貨
    物之完稅價格，不合於第二十五條、第二十七條、第二十八
    條之規定核定者，海關得按國內銷售價格核定之。…」、「
    進口貨物之完稅價格，不合於第二十五條、第二十七條、第
    二十八條及第二十九條之規定核定者，海關得按計算價格核
    定之。…」及「進口貨物之完稅價格，不合於第二十五條、
    第二十七條、第二十八條、第二十九條及第三十條之規定核
    定者，海關得依據查得之資料，以合理方法核定之。…」分
    別為關稅法第25條、第27條、第28條、第29條、第30條及第
    31條所明定。
三、本件原告於92年 9月25日委由博暉報關股份有限公司報運進
    口香港生產WHOLE HARD CLAM,COLD STORAGE乙批（報單號碼
    ：第AA/92/5027/0717號），申報單價均為CFR USD 0.8/KGM
    ，經被告依關稅法第14條第1項規定按原告申報事項， 先行
    徵稅放行，事後再加審查。嗣據驗估處查價結果，改按 CFR
    USD 1.5/KGM核估， 被告初查乃據以核定補徵稅款96,200元
    。原告不服，主張其自香港購買文蛤，買賣合約載明CFR US
    D 0.8/KGS，經被告核定價格為USD 1.5/KGS，惟實際原告所
    進口文蛤除一些作為出口加工外銷，餘交於市場盤商分售，
    其文蛤價格大小有別，且原告於發票與報單上都有載明規格
    ，被告可由市場上調查價格，可知原告申報是否屬實，若依
    被告所核定價格，原告無利可言，甚至虧損云云。申經被告
    復查決定以，查本案原申報價格與驗估處核估價格相較，偏
    低率高達47％，原告未能提供證明文件，以證實其原申報價
    格即為實際交易價格，初查無法按關稅法第25條規定，以其
    申報價格核估。又據驗估處查得92年6至8月間自香港空運進
    口類似貨物四批，申報之交易價格均為CFR USD 2.5/KG，經
    扣除中華航空股份有限公司提供自香港至台灣之實收運費後
    ，其價格約為FOB USD 1.98-2.05/KG，是以本案初查核定價
    格CFR USD 1.5/KG，應屬妥適等由，駁回其復查之申請。原
    告不服，循序提起訴願及本件行政訴訟。
四、原告於本件行政訴訟中訴稱，就舉證責任分配而言，關稅法
    第25條第 5項中所謂海關「存疑」、「有合理懷疑」等並非
    海關無須憑據，恣意為之。本案原告進口WHOLE HARD CLAM,
    COLD STORAGE（文蛤）實付應付價格確為CFR USD 0.8/KG，
    原告業已提出買賣合約與發票佐證，然被告對原告上開買賣
    合約、發票之真實性或正確性，並未提出有何『存疑』或『
    有合理懷疑』之事證，而片面以其自以為合法得來之資料逕
    予認定，是顯未盡舉證責任至明。況查，驗估處係以查得自
    香港空運進口類似貨物，申報之交易價格均為CFR USD 2.5/
    KGM， 經扣除中華航空股份有限公司提供實收空運費後，其
    價格為FOB USD 1.98-2.05/KGM， 憑以認定本件價格為 CFR
    USD 1.5/KGM。 然查影響貨品價格的因素很多，諸如採購數
    量、品質、規格、運送方式，貨物存活率與鮮度等皆是，被
    告竟以空運貨物的交易價格作為本件海運價格核定之基礎云
    云。惟查：
１、本案原告雖提出買賣合約與發票佐證，惟仍未能提供付款證
    明文件以證實其原申報價格即為實際交易價格，而本案原申
    報價格CFR USD 0.8/KG與驗估處查得價格CFR USD 1.5/KG相
    較偏低約47％，被告自無法按關稅法第25條規定，以其申報
    之交易價格核估。
２、本件查得相同貨名貨物價格FOB USD 1.98-2.05/KGM 係參據
    92年6至8月份自香港空運進口類似貨物之相關進口報單（報
    單號碼：第CD/92/543/01212、CD/92/543/01214、CD/92/54
    3/00964、CD/92/543/00985號）申報之交易價格CFR USD 2.
    5/KG，扣除中華航空股份有限公司提供之實收空運費換算而
    得之價格，且僅用以佐證本案原核定價格並未偏高，並非如
    原告所稱「以空運貨物的交易價格作為本件海運價格核定之
    基礎」；另本件被告所參據之四份進口報單，其申報之價格
    均相同，顯然文蛤進口價格甚為穩定，又文蛤屬生鮮之海產
    品，無論空運或海運進口若不新鮮就會發臭不能食用，顯示
    本案貨品不論空運或海運，其品質應屬相當。
五、綜上所述，原告之陳詞均不可採，被告據驗估處查價結果，
    就本案貨物改按CFR USD 1.5/KGM核估，核定補徵稅款96,20
    0元之處分， 揆諸首揭規定，並無違誤，復查決定及訴願決
    定遞予維持，均無不合。原告徒執前詞，訴請撤銷訴願決定
    及原處分，並無理由，應予駁回。
六、本件事證已臻明確，兩造其餘攻擊防禦方法均與本件判決結
    果不生影響，故不逐一論述，併此敘明。
據上論結，本件原告之訴為無理由，爰依行政訴訟法第233條第1
項、第236條、第195條第1項後段、第98條第3項前段判決如主文
。
中　　華　　民　　國　　94　　年　　5　 　月　　24　　日
　　　　　　   　　　　　　　　　第四庭法    官 吳慧娟
上為正本係照原本作成。
本件以訴訟事件所涉及之法律見解具有原則性者為限，始得於本
判決送達後20日內向本院提出上訴狀並表明上訴理由，如已於本
判決宣示後送達前提起上訴者，應於判決送達後20日內補具上訴
理由（均按他造人數附繕本），且經最高行政法院許可後方得上
訴。
中　　華　　民　　國　　94　　年　　5 　　月　　20　　日
           　　　　　　　　　　　　　　書 記 官 劉道文
